【裁判字號】    97,審交易,45
【裁判日期】    970711
【裁判案由】    過失傷害
【裁判全文】
臺灣高雄地方法院刑事判決            97年度審交易字第45號
公  訴  人  臺灣高雄地方法院檢察署檢察官
被      告  丙○○
選任辯護人  王世宗律師
上列被告因過失傷害案件，經檢察官提起公訴（97年度偵字第70
號），本院判決如下：
    主  文
丙○○犯過失傷害致人重傷罪，處有期徒刑拾壹月。
    事  實
一、丙○○領有小型車普通駕駛執照，於民國96年5 月23日上午
    10時許，駕駛車牌號碼ZN-7161 號自用小客貨車，沿劃有分
    向限制線之高雄市○○區○○路由南往北行駛，行經該路段
    202 號前時，本應注意在劃有分向限制線之路段，不得迴車
    ，而依當時情形，天氣狀況晴、日間有自然光線、路面狀況
    乾燥無缺陷、無障礙物及視距良好，依其之智識、能力亦無
    不能注意之情事，詎其竟疏未注意上情而貿然在該路段迴轉
    ，適有張家榮騎乘車牌號碼886-BDK 號重型機車，沿楠梓路
    自後同向行駛至該處，見狀遂往該路段內側車道偏駛以為閃
    避，然仍在該路段靠近分向限制線處，遭丙○○上開自用小
    客貨車左前車頭撞擊其機車之右後車身，致張家榮人車倒地
    ，並受有頭部外傷併顱內出血、中樞神經系統機能遺存極度
    障礙而成植物人之重大不治傷害（業經本院民事庭裁定宣告
    為禁治產人）。
二、案經張家榮之法定代理人乙○○告訴臺灣高雄地方法院檢察
    署檢察官偵查起訴。
    理  由
壹、程序方面
一、按被告以外之人於審判外之言詞或書面陳述，除法律有規定
    者外，不得作為證據，刑事訴訟法第159 條第1 項定有明文
    。又被告以外之人於審判外之陳述，雖不符前4 條之規定，
    而經當事人於審判程序同意作為證據，法院審酌該言詞陳述
    或書面陳述作成時之情況，認為適當者，亦得為證據。當事
    人、代理人或辯護人於法院調查證據時，知有第159 條第1
    項不得為證據之情形，而未於言詞辯論終結前聲明異議者，
    視為有前項之同意，刑事訴訟法第159 條之5 亦定有明文。
    卷附財團法人義大醫院診斷證明書、道路交通事故現場圖、
    道路交通事故調查報告表，為被告以外之人於審判外之書面
    陳述，而公訴人、被告丙○○及其辯護人，就上開書面陳述
    未於本院審理過程中聲明異議，並同意將上開診斷證明書作
    為證據，本院並審酌前開書面陳述作成時之情況均屬正常，
    且與本案相關之待證事實具有關連性，認適當作為證據，依
    前開刑事訴訟法第159 條之5 之規定，認上開陳述具有證據
    能力。
二、卷附高雄市政府交通局車輛行車事故鑑定委員會、高雄市車
    輛行車事故覆議鑑定委員會出具之鑑定意見書，雖係被告以
    外之人於審判外之書面陳述，然該等鑑定均係經檢察官囑託
    下所為之鑑定，依刑事訴訟法第208 條規定，該等鑑定意見
    書應有證據能力。
貳、實體方面
一、訊據被告固不否認有於前開時、地駕車與被害人張家榮發生
    車禍事故，並致被害人受有前開傷害等事實，然矢口否認有
    何過失傷害致人重傷之犯行，辯稱：案發當時，伊已駕車從
    楠梓路之慢車道切至快車道行駛，當時伊的車速約為時速0
    到10公里，而於伊要將車子切到快車道前，有先注意後面的
    號誌是紅燈，才往快車道切，又伊當時是準備往前直行至安
    全的地方才要迴轉，尚未有迴轉的動作，本件是被害人自己
    騎車從後方撞到伊的車，伊並無任何過失云云。經查：
(一)、被告於前開時間，駕駛車牌號碼ZN-7161 號自用小客貨車，
    沿劃有分向限制線之高雄市○○區○○路往北行駛，行經該
    路段202 號前時，與被害人所騎乘之車牌號碼886-BDK 號重
    型機車發生擦撞，致被害人人車倒地，並受有頭部外傷併顱
    內出血、中樞神經系統機能遺存極度障礙而成植物人之傷害
    等事實，除被告前揭供述外，並有被害人在財團法人義大醫
    院就診之診斷證明書（見偵1 卷第12頁）、本件道路交通事
    故現場圖、道路交通事故調查報告表（見本院卷第9 至11頁
    ）、現場及車損蒐證相片（見本院卷第18至22頁）在卷足憑
    ，堪以認定。
(二)、被告雖以前詞辯稱其於前開時、地駕車，未有在該處迴車致
    生本件車禍事故之情，然依被告於車禍發生後，在車禍現場
    製作之交通事故談話紀錄表（見本院卷第12頁）顯示，被告
    於當時已明確向到場處理本件車禍事故之員警甲○○表示，
    其係在該處駕車迴轉時，車輛左前車頭與被害人機車右後車
    身發生擦撞而肇事，並在該談話紀錄表上簽名表示確認，是
    其事後翻異前詞，改口辯述如前，則其此一先後矛盾之辯詞
    是否可信，已非無疑；雖被告就上開談話紀錄表之記載，另
    辯稱：伊當時有向員警表示伊是要到安全的地方才迴轉，但
    員警不採納，談話紀錄表上的內容，是員警硬記上去的，而
    因為伊當時很緊張，且員警又在一旁催促，伊方會在該談話
    紀錄表上簽名云云，惟證人甲○○於本院審理中證述：案發
    當日，伊因為值勤接獲通報，方到現場處理本件車禍事故，
    而本件交通事故談話紀錄表，係伊在事故現場，按照伊與被
    告之問答內容而製作，伊均有依被告之陳述而為記載，當時
    被告並沒有告訴伊說要將車輛開到前面安全的地方再迴轉等
    語（見本院卷第54、55頁），而參以證人甲○○僅係因值勤
    關係而臨時至現場處理本件交通事故，與被告及被害人雙方
    均無仇怨，且當時並無任何人對本案提出告訴，於無所謂破
    案壓力之狀況下，衡情其實無要求被告為一定陳述之理，是
    其所為證述內容，自應較已涉刑責之被告所言可信，因此，
    被告以前詞否認其交通事故談話紀錄表記載內容之真實性，
    已難遽以採認；況依卷附蒐證相片所示，本件車禍事故之發
    生，係被告車輛之左前車頭與被害人機車之右後車身發生擦
    撞所致，而本件車禍經過若如被告前開所辯，其當時係直行
    而無駕車迴轉之情，按諸常理，此時被害人自其後方駕車與
    其發生擦撞，2 車撞擊位置應係被害人機車之車頭部位撞擊
    被告汽車之車尾、車身部位，然本件2 車撞擊位置卻如上述
    ，與被告所陳情節不符，反與被告駕車向左迴轉而擦撞自其
    右方經過之被害人機車此一情狀相合，益徵被告上開辯詞無
    可採信；此外，依前揭道路交通事故現場圖及蒐證相片所示
    ，本件車禍事故發生後，被告車輛係停放在楠梓路南向車道
    靠路邊處，與被告於車禍發生前之行向相反，而依一般正常
    人之駕駛習慣，若本件真如被告所言，係於其駕車直行時發
    生車禍，衡情於車禍發生後，若非將車停放在2 車發生擦撞
    之地點，不再移動，即是將車順向停在楠梓路北向車道靠路
    邊處，實無特意將車迴轉而停放在對向車道之理，而上開被
    告車輛於事故後之停放情形，反與被告駕車迴轉發生事故後
    ，順著車輛原本行向而將車輛停放在對向車道之狀況，較為
    契合，亦足證被告所辯非實。從而，被告前揭所辯，顯係事
    後卸責之詞，委無可採，其於前開時、地駕車迴轉，致其上
    開車輛左前車頭撞擊被害人前開機車右後車身而發生本件車
    禍事故之事實，亦堪認定。至被告之辯護人為被告辯護稱：
    本件車禍現場並非寬廣，被告在該處無法迴轉，被告所述應
    屬可信乙節，依上開道路交通事故現場圖、蒐證相片所示，
    本件事故路段為雙向6 線道之道路，而被告上開車輛又屬一
    般之自用小客貨車，並非大型車輛，是以此等客觀狀況觀之
    ，已難認被告車輛無法在該路段進行迴轉；況如前所述，被
    告於本件車禍事故發生後，業在前揭路段完成迴轉而將車輛
    停在對向車道上，足認被告車輛可在該路段完成迴轉無訛，
    因此，辯護人所為上開主張，要屬無據，自無從採為有利於
    被告之認定。
(三)、本件車禍事故發生路段，劃有分向限制線之事實，已如前述
    ，而於劃有分向限制線之路段，不得迴車，為道路交通安全
    規則第106 條第2 款所明定，被告領有普通小型車駕駛執照
    ，有前揭道路交通事故調查報告表可稽，對於上開規定自應
    知之甚詳，其駕駛汽車自應遵守前開規定，而本件事故發生
    時，天氣狀況晴、日間有自然光線、路面狀況乾燥無缺陷、
    無障礙物及視距良好，有前揭道路交通事故調查報告表足按
    ，並無不能注意之情事，被告竟疏未注意上情，以致肇事，
    其行為自有過失。又本件被害人係因被告前開駕車過失行為
    ，致其機車與之發生擦撞，進而人車倒地、受有前開傷害，
    則被告上開過失，與被害人受有傷害間，顯具有相當因果關
    係。而本件經送高雄市政府交通局車輛行車事故鑑定委員會
    、高雄市車輛行車事故覆議鑑定委員會鑑定，亦均認被告駕
    車迴轉不當為肇事原因（被害人則無肇事原因），有該等鑑
    定委員會之鑑定意見書在卷可參（見偵1 卷第33、34頁、偵
    2 卷第6 頁）。至被告之辯護人為被告辯護稱：依本件交通
    事故現場圖所示，被告車輛與被害人機車發生擦撞地點係在
    楠梓路之快車道上，是雙方於路權屬於被告處發生車禍，且
    被害人自後方而來，被告無從注意，其就本件車禍事故並無
    過失乙節，依本件道路交通事故現場圖之刮地痕起點所示，
    被告車輛與被害人機車發生擦撞之地點，係在上開路段分向
    限制線附近，而該路段靠分向限制線之雙向內側快車道，亦
    確實禁止機車通行無誤，然依上開道路交通事故現場圖及證
    人甲○○於本院審理中所證：被告在事故現場，有告知伊被
    害人原本是行駛在該路段北向之中間車道等語（見本院卷第
    54頁背面），可知被害人於車禍發生前，並未違規在上開路
    段內側快車道行駛，而被害人所騎乘之機車嗣何以在上開路
    段分向限制線附近與被告車輛發生擦撞，雖因被害人已成植
    物人而無法就此為陳述，然衡以一般正常人之駕駛習慣，見
    前方有車突然迴轉時，必會設法閃避以免發生擦撞，而依本
    件蒐證相片所示，上開路段之北向最外側車道，於案發當時
    均有停放車輛，是被害人見被告突然駕車迴轉，乃依其自然
    反應，而往有足夠空間躲避之內側車道方向偏駛以避免擦撞
    ，要屬事理之常；又此由上開道路交通事故現場圖記載，被
    害人機車之刮地痕係往西北方向延伸，顯示其機車於發生擦
    撞之時，同時有往前（即北向）及往內側車道（即西向）之
    動能，亦足佐證其當時行向係往該路段內側車道偏行。因此
    ，被害人係因閃避被告車輛而往上開路段內側車道偏駛，然
    仍因閃避不及，而在該路段分向限制線附近與被告車輛發生
    擦撞之事實，堪可認定。被害人既係因上開原因而往前揭路
    段內側車道行駛，即無所謂侵犯被告路權可言，而被告本件
    所違背之注意義務，係在禁止迴轉之路段迴車（非如辯護人
    所言之未注意後方來車），且卷內又無證據顯示其就此注意
    義務無法注意，業如上述，則其駕車行為自有過失無訛。職
    是，辯護人所為上開主張，要屬無據，無由採為有利於被告
    之認定。
(四)、綜上所述，本件事證明確，被告前揭犯行，足堪認定。至被
    告之辯護人聲請本院勘驗事故現場，並請求將本案再送成功
    大學鑑定，欲證明被告車輛在上開路段並未迴轉，而被告亦
    請求傳喚其當天到場協助處理之友人楊大嚴到庭作證，欲證
    明其有向員警表示是要直行到安全的地方才迴轉等情。然上
    開調查證據聲請所欲證明之事實，業經本院論認如上，是此
    等待證事實均已臻明確，而無調查該等證據之必要，併予敘
    明。
二、查被害人因本件車禍致受有頭部外傷併顱內出血、中樞神經
    系統機能遺存極度障礙而成植物人之傷害，已如上述，則被
    害人所受傷勢，已屬於身體有重大不治之傷害，而達刑法上
    所稱之重傷害程度甚明，故核被告所為，係犯刑法第284 條
    第1 項後段之過失傷害致人重傷罪。另查，依卷附交通事故
    談話紀錄表所示，被告於肇事後，雖主動向前往事故現場處
    理，且尚不知肇事者為何人之員警坦承肇事，而有符合刑法
    上所稱「自首」之情形，然本院審酌被告於本案進入偵、審
    程序後，均否認其有於前開時、地駕車迴轉之情，甚而誣指
    承辦員警未依其陳述製作交通事故談話紀錄表，全然卸飾己
    責、未見悔意，要與自首減輕其刑規定係在獎勵及早有悔意
    之人、減免犯罪偵查資源浪費之立法用意不符，故認本案無
    從依刑法第62條前段規定予以減輕其刑，附此敘明。爰審酌
    被告駕駛汽車不知小心謹慎，因而與被害人發生車禍事故，
    並致被害人受有前開嚴重傷害，所為實不足取，復於犯後矢
    口否認犯行，態度非佳，且迄今尚未能與被害人、告訴人達
    成和解，對渠等為合理之賠償等一切情狀，從重量處如主文
    所示之刑，以示懲儆。
據上論斷，應依刑事訴訟法第299 條第1 項前段，刑法第284 條
第1 項後段，刑法施行法第1 條之1 ，判決如主文。
本案經檢察官鄭益雄到庭執行職務。
中    華    民    國    97    年    7     月    11    日
                  交通法庭    法  官  陳君杰
以上正本證明與原本無異。
如不服本判決，應於判決送達後10日內，向本院提出上訴狀。
中    華    民    國    97    年    7     月    11    日
                              書記官  李承悌
附錄本判決論罪之法條：
刑法第284條第1項
因過失傷害人者，處6 月以下有期徒刑、拘役或500 元以下罰金
，致重傷者，處1 年以下有期徒刑、拘役或500 元以下罰金。


司法院資訊處製作；財團法人民間司法改革基金會備份。
